【裁判字號】    90,易,1975
【裁判日期】    901023
【裁判案由】    詐欺
【裁判全文】
臺灣高雄地方法院刑事判決                          九十年度易字第一九七五號
    公  訴  人  臺灣高雄地方法院檢察署檢察官
    被      告  丙○○
    選任辯護人  徐克銘
右列被告因詐欺案件，經檢察官提起公訴（九十年度偵字第六四三五號），本院判決
如左：
    主  文
丙○○共同意圖為自己不法之所有，以詐術使人將本人之物交付，處有期徒刑肆月，
如易科罰金，以參佰元折算壹日。
    事  實
一、丙○○原為陸軍防空飛彈指揮部六○八群第六六三營第十三連輔導長，甲○○（
    未據起訴）為該連士兵。因甲○○多次前往國軍高雄總醫院就診，均由丙○○以
    其自用小客車載其前往，丙○○乃以部隊未補貼油錢為由，向甲○○索取車資。
    民國八十八年十月間，丙○○又以上開理由向甲○○索取車資三千元，因甲○○
    無力清償，竟與甲○○共同基於意圖為自己不法所有之犯意連絡，明知甲○○並
    未對外積欠他人債務，仍在其位於陸軍防空飛彈指揮部六○八群第六六三營第十
    三連處，由丙○○以電話聯絡人在高雄之甲○○之母乙○○，向乙○○佯稱甲○○在營區外積欠他人債務達新台幣（下同）一萬九千元，伊已代甲○○先行墊支
    該等款項，請乙○○儘速代甲○○清償款項。致乙○○誤信為真實，陷於錯誤，
    即於翌日前往部隊，將二萬元交付給丙○○，丙○○得手後，除收取三千元車資
    外，另抽取三千元作為共同詐騙甲○○母親之報酬，共計取得六千元，餘者交付
    給甲○○。
二、案經陸軍防空飛彈指揮部察覺函請國防部中部地方軍事法院檢察署，再呈請國防
    部高等軍事法院檢察署核令移轉南部地方軍事法院檢察署，因詐欺取財部分無審
    判權而移轉台灣高雄地方法院檢察署檢察官偵查起訴。
    理  由
一、訊據被告丙○○固不否認有以電話聯絡甲○○的母親，通知前來處理甲○○在外
    面積欠他人債務之事，然矢口否認有何詐欺之犯行。辯稱：甲○○曾經因為債務
    之事，在部隊吃安眠藥自殺過，因此才通知甲○○的母親來處理。而且王母走後
    ，便在會客室將二萬元交給甲○○，並未從中抽取款項，係甲○○不服管教，始
    挾怨報復云云。經查：右揭事實業據證人甲○○於軍事檢察官偵查時證述在卷。
    甲○○證稱：「（檢察官問：有無與曹員聯合騙取母親金錢？為何？）有的，因
    八十八年十月間尚欠他（指被告）車資三千元，所以曹員叫我聯合騙取我母親，
    由曹員打電話告訴我母親我在外面欠別人一萬九千元，他已經支墊一萬九千元，
    我母親到連上拿錢（二萬）給曹員，母親說另外一千元交給我當零用錢」「是曹
    員提議向我母親要錢，但不知要如何方法說，而由我提議騙取方式，二人再聯合
    騙取母親金錢。」「他先拿三千元車資，另外三千元當作騙取的酬勞，實際上我
    拿到一萬四千元」等語（見八十九年十一月二十九日軍事檢察官偵訊筆錄）。核
    與另一證人乙○○於本院九十年八月二十八日審理時證稱：「是丙○○通知我的
    。他打我的手機說我兒子欠人家一萬九干元，債主到部隊去要，他先幫我兒子墊
    ，要我拿一萬九千元去部隊還。一、二天之後，我記得是禮拜六或禮拜天，我就
    拿錢過去，有一位姓黃的朋友開車載我去，到了以後我就在會客室請被告出來，
    我先和被告聊了一會兒，之後我兒子也到會客室，因為錢是被告代墊的，所以我
    便把帶去的二萬元交給被告，再抽出一千元給我兒子當零用錢。」等情，亦相符
    合。
二、被告於軍事檢察官偵查時已坦承：曾於八十八年九月、十月間告知甲○○母親甲○○在外積欠一萬九千元，已由其代墊，但實際上並未代甲○○代墊一萬九千元
    等語（見軍事檢察官八十九年十一月二十九日偵查筆錄）。嗣於本院審理中固執
    前揭情詞辯解，惟查：乙○○於當天前往甲○○之營區，已事先準備好一萬九千
    元等情，業據證人乙○○證述在卷（見上開筆錄），倘若不是被告預先告知乙○○準備一萬九千元帶到營區，乙○○豈能知悉應準備該筆數目的金錢。況乙○○
    亦證稱：之前甲○○即已多次打電話回家以在外積欠他人金錢為由，向家人要錢
    ，但伊均要甲○○自行處理。本次係因為被告說已代甲○○墊錢，始拿錢到部隊
    幫甲○○處理等語（見本院九十年八月二十八日訊問筆錄），顯見甲○○先前已
    多次向母親要錢，惟均遭拒絕後，始利用一般人諱於部隊長官出面為自己小孩代
    為清償債務，通常會較緊張同時也會較積極予以處理之心態，聯合被告向母親行
    騙。至被告又辯稱：甲○○因債務問題而有自殺傾向，始通知其母親前來處理。
    惟查，士兵於營區鬧自殺，是何等嚴重之事，縱通知家屬前來處理，必也慎重其
    事，何以僅由連隊之輔導長在會客室與家屬交談，卻未見主官管或上級之長官出
    面處理之情形，被告所辯亦與常情有違，顯不足為採。況被告辯稱甲○○在外積
    欠他人債務一事，除為甲○○所否認外，被告亦無法提出相關事證供本院查證，
    難認此部分之辯解為真實。
三、又被告另以甲○○係因在部隊中行為不檢，經常遭受斥責，始挾怨報復。惟查：
    被告於擔任上開部隊輔導長期間，即經常藉搭載部隊中包括被告在內之弟兄就診
    或放假順道回家之機會，索取不當之車資，此有該部隊士兵王建雄、張俊生、林
    銘靜、許展維等人書立之報告各一紙附卷可憑。參以甲○○確實曾於八十八年九
    月二十八日、十月七日、十月十二日、十月十九日多次到國軍高雄總醫院看診，
    此亦有國軍高雄總醫院診斷證明書一份在卷可按。從而甲○○於八十九年十二月
    二十二日軍事檢察官偵查中供稱，該四次均應被告之要求給付車資予被告等情，
    即可採信。再參以甲○○於同日偵查中亦不諱言，被告曾經有兩次利用載其前往
    醫院就診之機會，逕自違反規定，讓甲○○回家，足證，被告亦係利用甲○○行
    為不檢，經常受其輔導之機會，與甲○○建立特殊之關係，並偶爾施以小惠，再
    伺機索取財物，是被告與甲○○就眾多軍中違紀事件，實際上是「共犯結構」之
    關係，甲○○所供稱不利於被告之證詞，對甲○○本身亦屬不利，衡情，甲○○
    當不致捏造不利於己之事實，誣陷被告，是甲○○之證詞反較為可採。綜上所述
    ，被告所辯委無可採，本件事證明確，被告犯行可堪認定。
四、核被告所為係犯刑法第三百三十九條第一項之罪。被告與甲○○就上開犯行，有
    犯意連絡及行為分擔，均為共同正犯。爰審酌被告身為軍中輔導長，不思善盡輔
    導長對部隊官兵輔導之責，反利用其權勢及職務之便，變相與部隊中不肖之官兵
    勾結，謀取不法利益，所為實不足取，惟其向被害人詐騙之金額，僅一萬九千元
    ，情節尚屬輕，且被告復無其他前科，此有台灣高等法院被告全國前案紀錄表及
    台灣高雄地方法院檢察署刑案資料查註紀錄表各一份在卷可佐等一切情狀，量處
    主文所示之刑，並諭知易科罰金之折算標準。
五、按被告犯罪後，刑法第四十一條第一項，已於九十年一月十日修正公布，並於同
    月十二日生效施行，其修正後規定為「犯最重本刑為五年以下有期徒刑之罪，而
    受六月以下有期徒刑或拘役之宣告，因身體、教育、職業或家庭之關係或其他正
    當事由，執行顯有困難者，得以一元以上三元以下折算一日，易科罰金。但確因
    不執行所宣告之刑，難收矯正之效，或難以維持法秩序者，不在此限。併合處罰
    之數罪，均有前項情形，其應執行之刑逾六月者，亦同。」而舊法僅規定為「犯
    最重本刑為三年以下有期徒刑之罪，而受六月以下有期徒刑或拘役之宣告，因身
    體、教育、職業或家庭之關係，執行顯有困難者，得以一元以上三元以下折算一
    日，易科罰金。」比較新舊法之結果，以新法有利於被告，依刑法第二條第一項
    前段之規定，自應適用最有利於被告之新法，即裁判時修正後之刑法第四十一條
    第一項之規定，附此敘明。
據上論結，應依刑事訴訟法第二百九十九條第一項前段，刑法第二條第一項前段、第
二十八條、第三百三十九條第一項、第四十一條第一項，罰金罰鍰提高標準條例第一
條段、第二條，判決如主文。
中      華      民      國      九十    年      十      月     二十三   日
                                         台灣高雄地方法院刑事第二庭
                                             審判長法  官  黃三友
                                                   法  官  卓立婷
                                                   法  官  高英賓
右正本證明與原本無異。
如不服本判決，應於判決送達後十日內，向本院提出上訴狀。
                                                   書記官  林雯琪
中      華      民      國      九十    年      十      月     二十五   日
附錄論罪科刑法條：
中華民國刑法第三百三十九條
 (普通詐欺罪)
意圖為自己或第三人不法之所有，以詐術使人將本人或第三人之物交付者
，處五年以下有期徒刑、拘役或科或併科一千元以下罰金。
以前項方法得財產上不法之利益或使第三人得之者，亦同。
前二項之未遂犯罰之。


司法院資訊處製作；財團法人民間司法改革基金會備份。
